【裁判字號】    98,簡上,1180
【裁判日期】    981231
【裁判案由】    詐欺
【裁判全文】
臺灣板橋地方法院刑事判決            98年度簡上字第1180號
上  訴  人
即  被  告  乙○○
上列上訴人即被告因詐欺案件，不服本院98年度簡字第5233號於
中華民國98年8 月26日所為之第一審刑事簡易判決（聲請簡易判
決處刑案號：臺灣板橋地方法院檢察署98年度偵字第14554 號）
，提起上訴，本院管轄第二審之合議庭判決如下︰
    主  文
上訴駁回。
乙○○緩刑貳年，並應按附表所示之分期方式，支付被害人丙○
○新臺幣壹拾萬壹仟元，如未履行，即應撤銷緩刑。
    理  由
一、本件經本院合議庭審理結果，認第一審簡易判決所認定被告
    之犯罪事實及其所憑之理由、證據暨論罪科刑之法條均無不
    當，應予維持，並引用該第一審刑事簡易判決書、檢察官聲
    請簡易判決處刑書中關於認定被告犯罪事實及其所憑之理由
    、證據暨論罪科刑之法條部分之記載（如附件）。
二、上訴意旨略以：本件起訴書及原審簡易判決書認被告將被告
    前立帳於中國信託銀行之帳號000000000000號帳戶之存摺、
    提款卡暨密碼（下稱本件帳戶提款卡等證件）交付予詐騙集
    團使用而認被告犯幫助詐欺取財罪，惟被告前係因看報紙應
    徵工作，而與報紙上自稱為商務司機公司之綽號「江先生」
    聯絡後，而依對方指示將本件帳戶提款卡等證件交付對方，
    以供對方查看被告之信用紀錄是否良好並供作薪資轉帳之用
    ，詎對方取得本件帳戶提款卡等證件後，即無從聯繫，是被
    告亦係遭「江先生」詐騙而亦屬被害人，被告確無幫助詐欺
    之故意，惟被告願意以賠償總額新臺幣（下同）110,000 元
    、每月支付10,000元之方式，賠償被害人丙○○所受之損害
    ，爰請求從輕量刑。
三、上訴人即被告就本件帳戶確係其所申請立帳，且對本件各該
    被害人因遭詐騙而將詐騙金額匯入各該帳戶等情，固不爭執
    ，惟以前詞抗辯云云，然查：
  (一)金融機構存款帳戶及金融卡卡片，係供該帳戶存戶匯款入帳
    及自ATM 自動提款機提領現金之用之入帳提領工具，而帳戶
    存簿暨印鑑及密碼、金融卡卡片暨卡片密碼，則屬存簿提款
    或金融卡提款之必備證件資料，並屬帳戶所有人向金融機構
    提領帳戶存款之權利證明文件，是該等證件資料如遭人以不
    法意圖知悉並持有，除使帳戶所有人就其存放於該帳戶內之
    存款遭盜領之虞外，該人即可以該存款帳戶供他人匯款入帳
    並得以上開提款證件資料逕提領帳戶內金額，而發生犯罪集
    團以其帳戶作為詐欺等財產犯罪之取得被害人交付金錢之手
    段之犯罪結果。又帳戶存簿僅係供帳戶所有人查閱存款情形
    或為存簿提款時之證明之證明文件，並非屬有價證券，除併
    持有存簿印鑑且知悉帳戶所有人於立帳金融機構設定之存簿
    密碼外，帳戶存簿本身並無任何財產上之價值及單獨使用之
    可能（除作為存款交易證明等類似情形用外）；而金融卡卡
    片，係僅供帳戶所有人以輸入卡片密碼方式持以向ATM 提款
    機為提款或信用借款等性質上皆屬減少既有資產或增加將來
    負債之不利益交易行為，是金融卡卡片（指不含兼具信用卡
    功能之如COMBO 卡等之金融卡）如無卡片密碼，該卡片本身
    亦無任何財產上之價值及使用之可能；是帳戶之存簿印鑑及
    密碼、金融卡卡片密碼，皆屬對帳戶所有人之積極存款財產
    （指帳戶內之存款）、或消極債務負擔（指持金融卡以ATM
    提款機為信用貸款），皆有不利益之重大影響，此為已經申
    辦帳戶而持有存簿、金融卡之成年人，於開立帳戶時，已由
    金融機構於開戶申辦文件上載明而知悉明確之事實。是依社
    會常情及經驗法則，正當合法使用帳戶之帳戶所有人，就其
    帳戶之存簿暨印鑑及密碼、金融卡卡片暨卡片密碼，恆係妥
    善保管於安全且不易遭他人察覺而取得之處所，如非因前往
    金融機構辦理相關事項等類似重大原因，不致將帳戶存簿暨
    印鑑及密碼、金融卡卡片暨卡片密碼併同帶出在外，且縱於
    有上開所示之重大原因而必須將該等帳戶資料帶出在外時，
    亦多隨身攜帶或將之放置於可隨時檢查之安全處所，以確保
    自己帳戶存款安全；是正當合法使用帳戶之帳戶所有人發生
    同時遺失其帳戶存簿暨印鑑及密碼、金融卡卡片及密碼之情
    形，於經驗法則上，甚乎其微。此外，正當合法使用帳戶之
    帳戶所有人，除係有相當確信或因信賴關係（例如：父母子
    女或夫妻間，因相互理財需要，且已經帳戶所有人授權之狀
    況；或合夥人間依合夥契約約定由其中合夥人出名申請帳戶
    供合夥團體存放資金使用等類似情形下）外，亦不致將帳戶
    存簿暨印鑑及密碼、金融卡卡片暨卡片密碼交付予不熟識之
    他人持用，而使自己帳戶存款遭盜領或因而負債甚或身陷犯
    罪之列；是正當合法使用帳戶之帳戶所有人，將其帳戶存簿
    暨印鑑及密碼、金融卡卡片及密碼交付予不明人士之情形，
    亦難認係存在。
  (二)復按，行為人對於構成犯罪之事實，雖非決意促使其發生，
    但預見其發生而其發生並不違背其本意者，依刑法第13條第
    2 項之規定，仍以故意論。此學理上所稱之間接故意，指行
    為人主觀上對於構成要件之實現有所預見，仍聽任其發展，
    終致發生構成要件之該當結果者而言（最高法院83年度台上
    字第4329號判決要旨參照）；復按刑法上之幫助犯，係對於
    犯罪與正犯有共同之認識，而以幫助之意思，對於正犯資以
    助力，而未參與實施犯罪之行為者而言（最高法院75年度台
    上字第21509 號、84年度台上字第5998號、88年度台上字第
    1270號判決要旨參照）；是以，如未參與實施犯罪構成要件
    之行為，且係出於幫助之意思提供助力，即屬幫助犯，而非
    共同正犯。
  (三)查以，被告雖於審理中陳稱其係因應徵司機工作，而應對方
    要求將本件帳戶提款卡等證件交付對方以供薪資轉帳及查看
    其銀行信用是否良好與存款存入後是否會遭銀行扣款，而對
    方稱欲考核其信用係因怕其將來擔任司機代收款項後，客戶
    交付金錢會遭其領走云云，然以，被告自承其曾經搭乘過之
    租賃車輛，並未有如同其應徵之本件司機工作係由客戶逕將
    款項存入司機帳戶之情形，且就對方陳稱既害怕代收之金錢
    遭其領走，則何以其工作內容又係由客戶將金錢逕匯入其帳
    戶而非匯入公司所有帳戶，亦無法回答，是依其本件上開應
    徵工作之情狀，依通常經驗知識，均不難以查知其應徵工作
    之該公司，如非詐騙集團，即屬從事非法活動之集團，是如
    將其本件帳戶提款卡等證件交付對方使用，將有可能造成該
    集團持以為財產犯罪之收、匯不法款項之工具使用。是依卷
    內事證，難認被告對於其將本件帳戶提款卡等證件交付其應
    徵工作之「江先生」，將可能造成他人被害金額匯入本件帳
    戶內之幫助犯罪結果，無不確定故意之主觀認識存在。從而
    ，被告所辯均難採認，其上訴顯無理由，自應予駁回。
四、末查，本件被告上訴雖屬無理由，惟被告於審理中表示願意
    賠償本件被害人之部分損害，而上訴人前未曾因故意犯罪受
    有期徒刑以上刑之宣告，此有臺灣高等法院被告前案紀錄表
    一份在卷可參，其因思慮不周，致犯本罪，信其經此追訴審
    判後，當知警惕而無再犯之虞，本院綜合上開各情，認對其
    宣告之刑以暫不執行為適當，爰依刑法第74條第1 項第1 款
    規定，宣告緩刑如主文；另本件被告雖因被害人遲未依本院
    民事庭調解通知書出面調解而未能與被害人協商賠償事宜，
    惟被告於本院準備程序中表示願意以每月償還新臺幣一萬元
    之方式，賠償被害人被害金額之半額，茲斟酌被告因其幫助
    詐欺犯行本應與詐欺集團對被害人所受損害負連帶賠償責任
    ，茲斟酌為使被害人能先獲得部分之賠償，依本院就緩刑條
    件內容之裁量職權（參見臺灣高等法院97年度上訴字第5633
    號刑事判決要旨），依同條第2 項第3 款規定，命被告支付
    被害人如主文（即附表）所示之損害賠償金額；又本件命被
    告支付被害人之損害賠償金額部分，係本院依本件被詐騙金
    額，就被害人依民事侵權行為之法律關係得對被告請求之請
    求金額中（即被詐騙金額及自請求時起法定利息），命被告
    先賠付該請求金額中之部分金額，因此係為使被告有機會得
    因緩刑宣告而自新，並使被害人能迅速（依刑法第74條第4
    項規定得為民事強制執行名義）並確保（被告如未履行將撤
    銷緩刑宣告）得先獲得部分之賠償，而就緩刑賠付金額外不
    足之剩餘金額部分，被害人之請求權並未消滅，仍得依民事
    法律關係請求被告為請求，被告就此部分，得另與被害人洽
    商和解事宜，附此敘明。
據上論斷，應依刑事訴訟法第455 條之1 第1 項、第3 項、第36
8 條、第373 條、刑法第74條第1 項第1 款、第2 項第3 款，判
決如主文。
本案經檢察官陳怡親到庭執行職務。
中    華    民    國    98    年    12    月    31    日
                  刑事第一庭  審判長法  官  王復生
                                    法  官  連雅婷
                                    法  官  陳世旻
┌──────────────────────────────────────────────┐
│附表：                                                                                      │
├──┬────┬──────┬──────┬───────┬────────────────┤
│編號│被害人  │ 被詐騙金額 │緩刑賠付金額│ 給付方式     │交款方式                        │
│    │        │ （新臺幣） │ （新臺幣） │（新臺幣）    │                                │
├──┼────┼──────┼──────┼───────┼────────────────┤
│ 一 │丙○○  │220,017 元  │110,000 元  │按月給付新臺幣│由被告依執行檢察官指示之每月交付│
│    │        │            │            │10,000元。    │金錢之時間、付款方式，分期交付左│
│    │        │            │            │              │列金錢（參見備註欄所示）。      │
├──┼────┴──────┴──────┴───────┴────────────────┤
│備註│(一)上開緩刑賠付金額，係本院依本件被詐騙金額，就被害人依民事侵權行為之法律關係得對被告請│
│    │  求之請求金額中（即被詐騙金額及自請求時起法定利息），命被告先賠付該請求金額中之部分金│
│    │  額，使被告獲得緩刑宣告之處遇。此係為使被告有機會得因緩刑宣告而自新，並使被害人能迅速│
│    │  （依刑法第74條第4 項規定得為民事強制執行名義）並確保（被告如未履行將撤銷緩刑宣告）得│
│    │  先獲得部分之賠償；而就緩刑賠付金額外不足之剩餘金額部分，被害人之請求權並未消滅，仍得│
│    │  依民事法律關係請求被告為請求，被告就此部分，得另與被害人洽商和解事宜，復此敘明。    │
│    │(二)本案被害人是否願提供帳戶供被告匯款還款、或由被告將各期交執行檢察官所屬檢察署執行處或│
│    │  執行檢察官指定之警察機關再由各該機關轉交於被害人，由執行檢察官視本案執行情形而依職權│
│    │  決定。                                                                              │
└──┴───────────────────────────────────────────┘
上列正本證明與原本無異。
不得上訴。
                                    書記官  楊雅芳
中    華    民    國    99    年    1     月    11    日
【附件】
--------------------------------------------------------
臺灣板橋地方法院刑事簡易判決          98年度簡字第5233號
聲  請  人  臺灣板橋地方法院檢察署檢察官
被      告  乙○○

上列被告因詐欺案件，經檢察官聲請以簡易判決處刑（98年度偵
字第14554 號），本院判決如下：
    主  文
乙○○幫助意圖為自己不法之所有，以詐術使人將本人之物交付
，處有期徒刑月，如易科罰金，以新臺幣壹元折算壹日。
    事實及理由
一、本件犯罪事實及證據，均引用如附件檢察官聲請簡易判決處
    刑書之記載。
二、按刑法上之幫助犯，係對於犯罪與正犯有共同之認識，而以
    幫助之意思，對於正犯資以助力，而未參與實施犯罪之行為
    者而言（最高法院88年度臺上字第1270號判決要旨參照）。
    是以，如未參與實施犯罪構成要件之行為，且係出於幫助之
    意思提供助力，即屬幫助犯，而非共同正犯。查被告將其所
    有之提款卡及密碼等資料提供予真實姓名年籍不詳自稱「江
    」姓之成年男子所屬之詐欺集團成員，用以詐騙被害人之金
    錢，係基於幫助該成員用以詐騙他人財物之犯意，而未參與
    詐欺取財犯行之構成要件行為。從而，上開詐欺集團成員施
    以詐術，使被害人陷於錯誤而匯款及存入上開被告之帳戶，
    係犯刑法第339 條第1 項之詐欺取財罪。核被告所為，係犯
    刑法第30條第1 項前段、第339 條第1 項之幫助詐欺取財罪
    。又被告基於幫助之犯意而為非屬詐欺取財犯行之構成要件
    行為，為幫助犯，爰依刑法第30條第2 項之規定，按正犯之
    刑減輕之。爰審酌被告並無前科，此有臺灣高等法院被告前
    案紀錄表在卷可證，其提供帳戶資料供他人詐欺取財，助長
    詐騙財產犯罪之風氣，增加被害人尋求救濟之困難，並擾亂
    金融交易往來秩序，危害社會正常交易安全，兼衡被害人被
    詐騙之金額、被告犯罪之動機、目的、手段、次數，暨犯後
    態度等一切情狀，爰量處如主文所示之刑，並諭知易科罰金
    之折算標準。
三、依刑事訴訟法第449 條第1 項前段、第3 項、第454 條第2
    項，刑法第30條第1 項前段、第2 項、第339 條第1 項、第
    41條第1 項前段，刑法施行法第1 條之1 第1 項、第2 項前
    段，逕以簡易判決處刑如主文。
四、如不服本判決，應於判決送達後10日內，向本院提出上訴狀
    ，上訴於本院第二審合議庭（須附繕本）。
中    華    民    國    98    年    8     月    26    日
                  刑事第二十一庭  法  官  陳正偉
上列正本證明與原本無異。
                                  書記官  高建華
中    華    民    國    98    年    8     月    28    日
--------------------------------------------------------
臺灣板橋地方法院檢察署檢察官聲請簡易判決處刑書
                                     98年度偵字第14554號
    被      告  乙○○  男  38歲（民國○○年○月○日生）
                        住臺北縣中和市○○街2巷1號
                        國民身分證統一編號：Ｚ000000000號
上列被告因詐欺案件，業經偵查終結，認為宜聲請以簡易判決處
刑，茲將犯罪事實及證據並所犯法條分敘如下：
        犯罪事實
一、乙○○能預見將自己帳戶存摺、提款卡連同密碼交付予不詳
    身分之人使用，足供他人作為詐騙財物匯款之工具。竟仍基
    於幫助他人詐欺取財之不確定故意，於民國98年3 月4 日，
    在臺北縣三重市○○○路附近，將其所申辦之中國信託商業
    銀行000000000000號帳戶之存摺影本、提款卡（含密碼）交
    付真實姓名不詳自稱「江」姓之成年男子使用，容任他人作
    為詐欺取財之工具。嗣後該成年男子即與其所屬詐騙集團成
    員基於共同意圖為自己不法所有之犯意，於98年3 月5 日22
    時33分許，致電丙○○佯稱：其購物付款設定，需配合更改
    云云，致丙○○陷於錯誤，依詐騙集團成員之指示，分別以
    現金存款及匯款新臺幣（下同）30,000元、28,000元、28,0
    00元、11,000元、3,000 元、30,000元、30,000元、10,000
    元、30,000元、20,017元共計220,017 元至上開帳戶內，旋
    遭提領一空。迨丙○○發現受騙後報警處理，循線查獲上情
    。
二、案經丙○○訴由桃園縣政府警察局中壢分局報告臺灣桃園地
    方法院檢察署呈請臺灣高等法院檢察署令轉本署偵辦。
        證據並所犯法條
一、證據清單及待證事實：
   ┌──┬───────────┬───────────┐
   │編號│證  據  名  稱        │待  證  事  實        │
   ├──┼───────────┼───────────┤
   │ 一 │被告乙○○於警詢及偵查│1、上開帳戶為其所申辦 │
   │    │中之供述。            │   之事實。           │
   │    │                      │2、坦承將上開帳戶於前 │
   │    │                      │   揭時、地將該帳戶之 │
   │    │                      │   帳戶影本、提款卡、 │
   │    │                      │   密碼等物，交付不詳 │
   │    │                      │   姓名自稱：「江」姓 │
   │    │                      │   之成年男子之事實。 │
   │    │                      │3、惟矢口否認有何幫助 │
   │    │                      │   詐欺犯行，辯稱：伊 │
   │    │                      │   應徵司機工作，對方 │
   │    │                      │   表示需要交付帳戶確 │
   │    │                      │   認，始將存摺影本   │
   │    │                      │   、提款卡、密碼等物 │
   │    │                      │   交付對方。         │
   ├──┼───────────┼───────────┤
   │ 二 │被害人丙○○於警詢中之│於上揭時、地，遭詐騙存│
   │    │指述。                │款或匯款，如犯罪事實所│
   │    │                      │示金額至上開帳戶之事實│
   │    │                      │。                    │
   ├──┼───────────┼───────────┤
   │ 三 │被害人提供中國信託自動│於上揭時、地，遭詐騙存│
   │    │櫃員機客戶交易明細表9 │款或匯款，如犯罪事實所│
   │    │張。                  │示金額至上開帳戶之事實│
   │    │                      │。                    │
   ├──┼───────────┼───────────┤
   │ 四 │上開中國信託商業銀行帳│被告開立上開帳戶之事實│
   │    │戶之客戶帳戶資料。    │。                    │
   ├──┼───────────┼───────────┤
   │ 五 │上開中國信託商業銀行帳│被害人丙○○於上開時、│
   │    │戶之交易明細查詢。    │地，遭詐騙存款或匯款如│
   │    │                      │犯罪事實所示金額至上開│
   │    │                      │帳戶之事實。          │
   └──┴───────────┴───────────┘
二、被告乙○○雖否認幫助他人詐欺，惟按金融帳戶之存摺、提
    款卡及密碼係供自己使用之重要理財工具，關係個人財產、
    信用之表徵，且可預見自己之存摺、提款卡及密碼如交予他
    人使用，而未加以闡明正常用途，極易被利用為與財產有關
    之犯罪工具，是一般人均有妥為保管以防止他人任意使用之
    認識，被告為具有基本智識之人，對此自應有所知。再者，
    現今一般工作薪資轉帳，只須帳戶所有人之姓名及其帳號即
    可，而無同時交付存摺、金融卡、密碼之必要，則被告所辯
    實與常情有違，是否為真，誠屬有疑。再參以犯詐欺取財之
    人為方便收取贓款，並躲避檢警之追緝，而以他人帳戶供作
    款項出入之帳戶，通常會先取得帳戶所有人之同意才使用，
    否則一旦帳戶所有人辦理掛失，被害人所匯入之款項即遭凍
    結，無法提領，而帳戶所有人反可輕易辦理補發存摺、變更
    印鑑及密碼，將款項提領一空，衡以上情，該等犯罪集團當
    無甘冒此風險之理。是以，果若被告辯稱其所有上開帳戶資
    料係遭不詳姓名之人所騙取而遭冒用等情為真，則持有上開
    帳戶資料之犯罪集團根本無法知悉帳戶所有人何時將辦理掛
    失止付，而被害人所匯入之款項是否可順利提領即處於不確
    定狀態，又豈需大費周章向他人詐欺取財後，要求被害人匯
    款至其等無法擔保確可領用之帳戶內，而可能平白為帳戶申
    請使用人牟利之理。綜上所述，被告上開所辯其係將該帳戶
    資料交予該人做為工作所需云云，要屬臨訟杜撰卸責之詞，
    殊不足取。是被告所有之上開帳戶資料應係被告自行提供予
    不詳年籍姓名詐欺集團成年成員作為指定匯款之人頭帳戶使
    用，足堪認定。
三、核被告乙○○所為，係幫助他人犯刑法第339條第1項之詐欺
    罪嫌，請依同法第30條第1項論以幫助犯。
四、依刑事訴訟法第451條第1項聲請簡易判決處刑。
    此    致
臺灣板橋地方法院
中    華    民    國    98    年    6     月    9    日
                              檢  察  官  甲○○
本件正本證明與原本無異
中    華    民    國    98    年    6     月    23   日
                              書  記  官

司法院資訊處製作；財團法人民間司法改革基金會備份。
